臺灣新北地方法院刑事判決
111年度審易字第32號
公  訴  人  臺灣新北地方檢察署檢察官
被      告  吳欣  



上列被告因妨害公務等案件，經檢察官提起公訴（110年度偵字
第45231號），本院判決如下：
    主  文
吳欣於公務員依法執行職務時，當場侮辱，處拘役參拾日，如易
科罰金，以新臺幣壹仟元折算壹日。
    事  實
一、吳欣於民國110年9月2日上午11時50分許，騎乘車號000-000
    號普通重型機車，行經新北市三峽區介壽路1段與佳興路口
    時，與同行向另名機車騎士同為新北市政府警察局三峽分局
    橫溪派出所警員朱品軍依法攔查並製單舉發，吳欣因對於警
    員朱品軍有關違規事實之認定有所不服，竟於其本人經製單
    完畢，且警員朱品軍正對前述另名機車騎士依法製單執行職
    務時，基於公然侮辱及侮辱公務員之犯意，當場以「幹你娘
    」辱罵警員朱品軍，足以貶損朱品軍之名譽。
二、案經朱品軍訴由新北市政府警察局三峽分局報告臺灣新北地
    方檢察署檢察官偵查起訴。
    理  由
壹、程序方面：
    按被告以外之人於審判外之言詞或書面陳述，除法律有規定
    者外，不得作為證據。又被告以外之人於審判外之陳述，雖
    不符同法第159 條之1 至第159 條之4 之規定，而經當事人
    於審判程序同意作為證據，法院審酌該言詞陳述或書面陳述
    作成時之情況，認為適當者，亦得為證據；當事人、代理人
    或辯護人於法院調查證據時，知有第159 條第1 項不得為證
    據之情形，而未於言詞辯論終結前聲明異議者，視為有前項
    之同意，刑事訴訟法第159 條第1 項及第159 條之5 分別定
    有明文。查本案言詞辯論終結前，檢察官及被告均未就判決
    所引用之被告以外之人於審判外之陳述及所調查之證據主張
    有刑事訴訟法第159 條第1 項不得為證據之情形，本院復審
    酌該等證據作成時，並無違法不當或證明力明顯過低之瑕疵
    ，是依上開規定，認得作為本案證據。又本判決其餘所引用
    之非供述證據，查無違反法定程序取得之情形，亦均認具證
    據能力。
貳、實體方面：
一、認定犯罪事實所憑之證據及認定之理由：
（一）訊據被告固供承有於警員朱品軍對其製單舉發完畢後，在
      人來人往的路上回頭以「幹你娘」等語辱罵警員朱品軍，
      惟矢口否認有何公然侮辱及侮辱公務員犯行，辯稱：我不
      是當著警察的面罵幹你娘，當時警察已經開完我的單了，
      我會罵幹你娘是有前因後果，只是情緒抒發，我不是在罵
      警察，我是對罰單有爭議云云。經查：
    1.被告於110年9月2日上午11時50分許，在新北市三峽區介
      壽路1段與佳興路口，為警員朱品軍攔查製單舉發完畢，
      警員朱品軍正對前述另名機車騎士依法製單依法執行職務
      時，被告回頭以「幹你娘」等語辱罵警員朱品軍之事實，
      為被告所不否認，復經證人即警員朱品軍於本院審理時證
      述：當時我在路口執行勤務時，發現被告有違規，我就在
      佳興路口將被告攔下，當時還有另外一位違規的民眾，我
      將他們二人攔下後，有告知他們違規的項目，被告後方的
      那位民眾對警方攔查有疑慮，就跟我們在現場爭論，我有
      跟那位民眾說請他等一下，就先對被告提出告發，告發期
      間被告也有提出對告發的疑慮，我對被告說明如有疑慮可
      以向監理站提出意見，之後被告騎車離去，距離不到三公
      尺，被告就回頭對我們說臭員警、幹你娘等語，聲音很大
      聲，其他當事人及加油站員工都有聽到，密錄器也有錄到
      等語，並有警員朱品軍出具之職務報告1紙、密錄器影像
      檔案、譯文1份在卷可稽，此部分事實洵堪認定。
    2.至被告雖以上開情詞置辯，惟被告確係於告訴人對其製單
      舉發完畢後，騎車離開轉頭對告訴人辱罵「幹你娘」，而
      被告上開言語，依社會通念及一般人之認知，係不雅、輕
      衊，足使人感受侮辱之言詞，而貶損其人格及社會評價甚
      明。再徵諸，被告辱罵告訴人之地點，係在新北市三峽區
      介壽路1段與佳興路口上，該處往來之民眾頻繁經過，自
      屬不特定人或多數人得共聞共見之場所，是被告辱罵告訴
      人之行為即係在不特定人或多數人得以共聞共見之狀態，
      屬公然行為，亦堪認定。
（二）綜上，本件事證明確，被告犯行洵堪認定，應依法論科。
二、論罪科刑部分：
    按行為後法律有變更者，適用行為時之法律。但行為後之法
    律有利於行為人者，適用最有利於行為人之法律，刑法第2 
    條第1 項定有明文。經查，被告為本件侮辱公務員犯行後，
    刑法第140 條第1 項之規定於111年1月12日修正公布，並自
    同年月14日生效施行。修正前刑法第140條第1項規定：「於
    公務員依法執行職務時，當場侮辱或對於其依法執行之職務
    公然侮辱者，處6月以下有期徒刑、拘役或3千元以下罰金」
    ；修正後刑法第140條則規定「於公務員依法執行職務時，
    當場侮辱或對於其依法執行之職務公然侮辱者，處1年以下
    有期徒刑、拘役或10萬元以下罰金」（修正後原刑法第140
    條第2項刪除），是經比較新舊法之結果，修正後法定刑度
    已較修正前提高，並無較有利於被告之情形，依刑法第2 條
    第1 項前段之規定，適用行為時即修正前刑法第140條第1項
    之規定。是核被告所為，係犯修正前刑法第140 條第1 項之
    侮辱公務員罪及刑法第309 條第1 項之公然侮辱罪。又被告
    以一行為而觸犯上開侮辱公務員、公然侮辱等罪名，為想像
    競合犯，應依刑法第55條規定，從一較重之侮辱公務員罪處
    斷。爰審酌被告對於依法執行公務之警員以穢語辱罵，公然
    挑戰公權力，無視國家法治，對公務員值勤威信造成相當損
    害，兼衡其素行、犯罪之動機、目的、手段、犯後否認犯行
    之態度等一切情狀，量處如主文所示之刑，並諭知易科罰金
    之折算標準，以資懲儆。
據上論斷，應依刑事訴訟法第299 條第1 項前段，修正前刑法第
第140 條第1 項，刑法第2 條第1 項前段、第309 條第1 項、第
55條、第41條第1 項前段，判決如主文。
本案經檢察官劉恆嘉提起公訴，檢察官陳漢章到庭執行職務。
中　　華　　民　　國　　111 　年　　3 　　月　　17　　日
                  刑事第二十四庭  法  官  徐子涵
上列正本證明與原本無異。
如不服本判決，應於判決送達後20日內敘明上訴理由，向本院提
出上訴狀 (應附繕本) ，上訴於臺灣高等法院。其未敘述上訴理
由者，應於上訴期間屆滿後20日內向本院補提理由書「切勿逕送
上級法院」。
                                  書記官　游士霈
中　　華　　民　　國　　111 　年　　3 　　月　　17　　日
附錄本案論罪科刑法條全文：
修正前中華民國刑法第140條第1項
（侮辱公務員公署罪）
於公務員依法執行職務時，當場侮辱，或對於其依法執行之職務
公然侮辱者，處 6 月以下有期徒刑、拘役或 3 千元以下罰金。
中華民國刑法第309條
（公然侮辱罪）
公然侮辱人者，處拘役或 9 千元以下罰金。
以強暴犯前項之罪者，處1 年以下有期徒刑、拘役或1 萬5 千元
以下罰金。